【裁判字號】    98,簡上,655
【裁判日期】    991029
【裁判案由】    傷害等
【裁判全文】
臺灣板橋地方法院刑事判決             98年度簡上字第655號
上  訴  人  臺灣板橋地方法院檢察署檢察官
上  訴  人  丙○○
即  被  告
被      告  乙○○
上列上訴人因被告等傷害案件，不服本院98年度簡字第2047號中
華民國98年4 月14日所為第一審簡易判決（聲請簡易判決處刑案
號：98年度偵字第5298號），提起上訴暨檢察官移送併辦（98年
度偵字第27542號），本院管轄之第二審合議庭判決如下：
    主  文
上訴駁回。
    事  實
一、乙○○與丙○○（涉嫌恐嚇部分，業經檢察官以98年度偵字
    第5298號為不起訴處分）原係朋友關係，因在電話中發生爭
    執，乙○○竟基於公然侮辱之犯意，於民國98年1 月8 日晚
    上11時許，至丙○○所開設位於臺北縣中和市○○街192 巷
    2 號之「蛋蛋氣球館」店，公眾得出入之場所，以臺語「幹
    你娘」等語，辱罵丙○○，足以貶損丙○○之名譽。嗣乙○○離開上開「蛋蛋氣球館」後，仍在該店門口外叫罵，丙○○於報警後旋即走出該店，2 人分別基於傷害人身體之犯意
    ，以頭部相互撞擊對方頭部，致乙○○受有頭部外傷、臉部
    挫傷等傷害；丙○○則受有頭部紅腫之傷害。
二、案經乙○○、丙○○訴由臺北縣政府警察局中和分局報告臺
    灣板橋地方法院檢察署檢察官偵查後聲請簡易判決處刑。
    理  由
壹、證據能力方面
一、被告丙○○、乙○○於偵查中之供述
    按被告之自白，非出於強暴、脅迫、利誘、詐欺、疲勞訊問
    、違法羈押或其他不正之方法，且與事實相符者，得為證據
    ，刑事訴訟法第156 條第1 項定有明文。經查：被告丙○○
    於本院審理時辯稱：伊認為被告乙○○的偵訊筆錄與其所述
    不符，因為被告乙○○在檢察官偵訊時否認有衝進來打伊並
    對伊大罵，被告乙○○說他來伊店裡就打伊，但偵訊筆錄卻
    記載被告乙○○否認在店裡面打伊，又檢察官起訴書說伊是
    告被告乙○○以三字經恐嚇伊，但伊在偵查庭說的不是這樣
    ，伊是說被告乙○○以「三小」罵伊，偵訊筆錄卻記載伊說
    被告乙○○以三字經恐嚇伊，偵訊筆錄記載不實云云。惟經
    本院於99年8 月24日勘驗被告丙○○、乙○○於98年2 月25
    日偵訊筆錄之錄音帶結果如下：「（檢察官問）：在店裡面
    有沒有出手打他？（被告乙○○答）：沒有。報告檢察官，
    我先跟證人對不起，那天嚇到她，還有我要說明一下，那證
    人跟丙○○是親戚關係‧‧‧（檢察官問）：有沒有用手打
    他，在店裡面？（被告乙○○答）沒有。（檢察官問）：出
    去店外以後，還有沒有打他？徒手毆打？（被告乙○○答）
    ：沒有‧‧‧（檢察官問）：在店外有沒有用頭撞丙○○的
    頭？（被告乙○○答）：我們2 個有互撞‧‧‧」、「（檢
    察官問）：當天晚上乙○○到你店裡面，然後呢？（被告丙○○答）：當下我在打電腦，所以包包丟進來的畫面，我沒
    看到，只有監視器有看到，然後我‧‧‧（檢察官問）：他
    有罵你嗎？（被告丙○○答）：他一衝進來，就是先三字經
    。（檢察官問）：三字經是什麼東西？罵什麼？（被告丙○○答）：這時候可以說嗎？（檢察官答）：可以。（被告丙○○答）：幹你娘‧‧‧（檢察官問）：來。恐嚇。恐嚇部
    分，就他罵你幹你娘嘛？（被告丙○○答）：應該是說、應
    該是說，在他要我對他產生害怕，而當下我是真的害怕，是
    之後報了警之後，警察跟我講說他馬上要來。（檢察官問）
    ：你害怕是害怕什麼？（被告丙○○答）：害怕他打我。（
    檢察官問）：生命、身體、自由、財產？（被告丙○○答）
    ：害怕，都害怕‧‧‧（檢察官問）：我覺得啦，你講的是
    真的的話，但『幹你娘』這句話比較像是妨害名譽，恐嚇的
    部分是將來的惡害，像『你給我小心一點，出去我找人打你
    』，比較像是恐嚇，『幹你娘』比較像是妨害名譽，因為在
    這個地方，至少你女朋友在，街坊鄰居都聽得到，可能會妨
    害到你的名譽。你自己決定，你要告妨害名譽還是要告恐嚇
    ？（被告丙○○答）：恐嚇」，有本院99年8 月24日勘驗筆
    錄1 份在卷可證（見98年度簡上字第655 號卷第111 至118
    頁），核與被告乙○○偵訊筆錄所記載之答訊內容「我沒有
    在店裡以手毆打丙○○」、「我沒有在店外以手毆打丙○○
    」、「我們2 人在店外有用頭互撞」、被告丙○○偵訊筆錄
    所記載之答訊內容「我要告乙○○傷害、恐嚇」、「當天晚
    上乙○○到我店裡，一衝進來就罵『幹你娘』，並出手打我
    ，且勒住我脖子，我就叫甲○○報警，後來乙○○就走出店
    外，並在店外叫罵，我出去就說我已經報警，乙○○徒手打
    我身體，因為當時我一直重複說我已報警，乙○○就用他的
    頭撞我的頭部3 次」相較（見98年度偵字第5298號卷第30、
    31 頁 ），雖就部分訊問過程之問答、語助詞等有所省略，
    惟被告乙○○在偵訊時並未承認有到「蛋蛋氣球館」毆打丙○○等語，另被告丙○○於偵訊時確實因乙○○衝進「蛋蛋
    氣球館」罵「幹你娘」，而要對乙○○提出恐嚇告訴，故偵
    訊筆錄就被告乙○○、丙○○供承內容擇要簡單記載，既與
    被告2 人答話內容結論上並無何不同，難謂上開偵訊筆錄有
    何記載不實之處，被告丙○○辯稱偵訊筆錄記載不實云云，
    自難採信。
二、本案以下調查之證據，均據檢察官、被告2 人於本院審判程
    序中表示不爭執證據能力，依刑事訴訟法第159 條之5 之規
    定，均有證據能力，合先敘明。
貳、實體方面
一、被告丙○○傷害部分：
    訊據被告丙○○矢口否認有何傷害犯行，辯稱：案發當日係
    告訴人乙○○到伊店門口，衝進來打人並砸東西，告訴人用
    頭部攻擊伊，後來伊就大叫，告訴人恐嚇伊說「如果你繼續
    大叫的話，我就繼續撞你」，告訴人要繼續撞伊時，伊才用
    伊的頭跟告訴人的頭對撞2 次，隨後告訴人自己扯開衣服躺
    在馬路上，大喊他被打了，告訴人的傷是他自己撲到馬路上
    磨到地板造成的，伊並沒有傷害告訴人，伊是出於正當防衛
    云云。經查：
  (一)告訴人於上開時、地，與被告丙○○以頭部相互撞擊，致告
    訴人受有頭部外傷、臉部挫傷等傷害之事實，業據證人即告
    訴人乙○○於警詢、偵查中證述明確，並有行政院衛生署雙
    和醫院（下稱雙和醫院）乙種診斷證明書1 紙在卷可稽（見
    98年度偵字第5298號卷第23頁）；且經本院勘驗現場光碟結
    果為「畫面2 分30秒，出現告訴人乙○○疑似有頭往前頂的
    動作，甲○○（即被告丙○○之女友）隨即上前勸阻的動作
    ；畫面2 分39秒，乙○○又用頭往前頂撞了一下被告丙○○
    的頭；畫面2 分56秒，被告丙○○頭往前傾，乙○○的頭又
    往前頂了一下；畫面3 分3 秒，乙○○與被告丙○○有互撞
    頭部的動作；畫面3 分9 秒，被告丙○○的頭部有向前撞的
    動作」，有本院99年7 月2 日勘驗筆錄在卷可參（見98年度
    簡上字第655 號卷第96、97頁），且為被告丙○○所是認，
    是被告丙○○確實有於上開時、地，與告訴人以頭部相互撞
    擊，核與卷附行政院衛生署雙和醫院乙種診斷證明書所示，
    告訴人乙○○係以急診方式於98年1 月8 日至雙和醫院接受
    診斷，且其受有頭部外傷、臉部挫傷等傷害之情相符，是證
    人乙○○之上開傷勢，確係被告丙○○為上開犯行所致，應
    堪認定。
  (二)被告丙○○雖否認有傷害告訴人之犯意，辯稱：是告訴人先
    用頭部撞伊，伊用伊的頭與告訴人互撞之行為係屬正當防衛
    云云。惟按正當防衛必須對於現在不法之侵害始得為之，侵
    害業已過去，即無正當防衛可言。至彼此互毆，衡之一般社
    會經驗法則，係屬多數動作構成單純一罪而互為攻擊之傷害
    行為，必以一方初無傷人之行為，因排除對方不法之侵害而
    加以還擊，始得以正當防衛論。反之，縱令一方先行出手，
    而還擊之一方在客觀上苟非單純對於現在不法之侵害為必要
    排除之反擊行為，因其本即有傷害之犯意存在，則對其互為
    攻擊之還手反擊行為，自無主張防衛權之餘地（最高法院30
    年上字第1040號判例意旨、92年度臺上字第3039號判決意旨
    參照）。本案被告丙○○雖係因先遭告訴人攻擊始有以頭部
    回擊之動作，然案發地點為上開「蛋蛋氣球館」店外，有開
    闊之空間可供閃避，亦有其女友甲○○在場可呼救求援或逕
    行報警處理，縱使告訴人以頭部攻擊被告丙○○，頂多推擠
    防衛即可，被告丙○○何須以頭部撞擊告訴人，足見被告丙○○已非單純基於排除不法侵害之意思還擊告訴人，而同時
    亦具有刻意傷害告訴人之犯意存在，至為灼然，揆諸上開裁
    判意旨說明，自無主張正當防衛權之餘地。
  (三)又證人即被告女友甲○○於偵訊及本院審理時雖具結證稱：
    案發當天告訴人乙○○先到店裡罵被告丙○○，還在店裡打
    丙○○，告訴人打完走去店外，又在店外打丙○○1 次，然
    後用他的頭撞丙○○的頭2 、3 次，丙○○都沒有還手云云
    （見98年度簡上字第655 號卷第98、99、113 頁），核與證
    人乙○○上開證述情節不符，亦與本院勘驗現場光碟內容，
    被告丙○○與告訴人確實有以頭部互相撞擊等情不符，況證
    人甲○○與被告丙○○彼此間為男女朋友關係，所為證言難
    免偏頗，是證人甲○○上開證述，不足為有利被告丙○○之
    認定。
  (四)綜上所述，被告丙○○上開所辯顯係事後卸責之詞，不足採
    信。被告丙○○上開傷害犯行，堪以認定。
二、被告乙○○公然侮辱、傷害部分：
    上揭事實，業據被告乙○○於本院審理時坦承不諱，核與證
    人即告訴人丙○○於警詢、偵查及本院審理中證述情節大致
    相符，且經證人甲○○於偵查及本院審理中證述明確，並有
    本院98年7 月6 日、99年7 月2 日勘驗筆錄在卷可按（見98
    年度簡上字第655 號卷第51至53、96、97頁），是被告乙○○於上開時、地確有公然侮辱、傷害犯行，應堪認定。
三、本案事證已臻明確，被告2 人上開犯行，洵堪認定屬實，均
    應予依法論科。
四、核被告丙○○所為，係犯刑法第277 條第1 項之傷害罪；被
    告乙○○所為，係犯刑法第309 條第1 項之公然侮辱罪及同
    法第277 條第1 項之傷害罪。原審以被告2 人遇事不思理性
    處理，僅因細故而為本件犯行之犯罪動機，兼衡其等犯罪之
    手段、目的、素行狀況、智識程度，犯行所生危害之程度，
    及其等犯後態度，迄未達成和解等一切情狀，依刑事訴訟法
    第449 條第1 項前段、第3 項、第454 條第2 項，刑法第30
    9 條第1 項、第277 條第1 項、第42條第3 項、第41條第1
    項前段，刑法施行法第1 條之1 第1 項、第2 項前段規定，
    分別判處被告丙○○犯傷害罪，處拘役20日；被告乙○○犯
    傷害罪、公然侮辱罪，處拘役30日、罰金新臺幣5000元，併
    均諭知易科罰金、易服勞役之折算標準，認事用法均無違誤
    ，量刑亦屬妥適。是被告丙○○上訴意旨仍執前詞，否認犯
    罪，指摘原審判決不當，請求予撤銷改判為無罪，為無理由
    ，應予駁回。
五、至檢察官依告訴人丙○○之請求，提起本件上訴，其上訴意
    旨略以：被告乙○○迄未與告訴人丙○○和解，及參酌被告
    乙○○手段暴力，原審僅量處拘役30日、罰金5000元顯屬過
    輕，請求撤銷原判決，更為適當之判決等語，惟按量刑輕重
    ，為事實審法院依職權自由裁量之事項，苟其量刑已以行為
    人之責任為基礎，並斟酌刑法第57條各款所列情狀，於未逾
    越法定刑度之下，酌量科刑，無偏執一端而有明顯失出或失
    入之情形，自不得指為不當或違法，而原審既已審酌刑法第
    57條各款所列情狀，已如前述，是檢察官稱原審量刑過輕等
    語，為無理由，亦應予駁回。
六、退併辦部分：
  (一)臺灣板橋地方法院檢察署檢察官98年度偵字第27542 號併案
    意旨略以：被告乙○○與丙○○原為朋友，被告乙○○基於
    妨害自由之犯意，於上開時間，前往丙○○所開設之上開「
    蛋蛋氣球館」，對丙○○恫稱臺語「三小」、「給我出來」
    、「欠打」之言詞，致丙○○因畏懼不敢離開該店，以此方
    式，妨害丙○○之行動自由，因認被告乙○○此部分亦涉犯
    刑法第302 條第1 項之妨害自由罪，且與上開聲請簡易判決
    處刑而經本院認定有罪部分，屬同一案件，移送本院併案審
    理。
  (二)訊據被告乙○○堅決否認有併案意旨所指上開妨害自由之犯
    行，辯稱：伊僅記得案發當日伊與告訴人丙○○對罵，伊忘
    記是否有說「三小」、「給我出來」、「欠打」等言語，伊
    沒有妨害丙○○的行動自由，從現場光碟可以看到丙○○走
    出店外等語。經查：證人甲○○於偵查及本院審理時具結證
    稱：當時伊在蛋蛋汽球館做手工看電視，看到被告乙○○在
    外面罵三字經，之後就衝進來打告訴人丙○○，被告乙○○
    打完丙○○後，就跑出店外繼續叫罵，伊就與丙○○走出門
    口，出去後被告乙○○就打丙○○等語（見98年度簡上字第
    655 號卷第99、112 頁反面），又被告乙○○與告訴人丙○○在上開店外發生爭執，2 人以頭部相互撞擊對方頭部一節
    ，亦經本院勘驗屬實，是告訴人指稱遭被告乙○○以上開言
    語恫嚇，心生畏懼而不敢離開該店云云，顯與事實不符。
  (三)綜上所述，告訴人丙○○之指訴既有上開瑕疵，已難遽以憑
    信，況且除告訴人之指訴外，並無其他積極證據足以佐證其
    指訴與事實相符，自難僅依告訴人之指訴即認定被告周大豐
    有併案意旨此部分所指之妨害自由犯行，從而與上開經本院
    論罪科刑之犯罪事實間即無實質上一罪關係可言，本院無從
    併予審理，應退由檢察官另行為適法之處理。
據上論斷，應依刑事訴訟法第455 條之1 第1 項、第3 項、第36
8 條，判決如主文。
本案經檢察官張慶林到庭執行職務。
中    華    民    國    99    年    10    月    29    日
                  刑事第十一庭  審判長法  官  李君豪
                                      法  官  何燕蓉
                                      法  官  錢衍蓁
上列正本證明與原本無異。
不得上訴。
                                      書記官  劉靜慧
中    華    民    國    99    年    11    月    5     日
附錄本案論罪科刑法條全文：
中華民國刑法第277條
（普通傷害罪）
傷害人之身體或健康者，處3年以下有期徒刑、拘役或1千元以下
罰金。
犯前項之罪因而致人於死者，處無期徒刑或7年以上有期徒刑；
致重傷者，處3年以上10年以下有期徒刑。
中華民國刑法第309條
（公然侮辱罪）
公然侮辱人者，處拘役或3百元以下罰金。以強暴犯前項之罪者
，處1年以下有期徒刑、拘役或5百元以下罰金。

司法院資訊處製作；財團法人民間司法改革基金會備份。
